臺灣臺中地方法院民事判決　94年度簡上字第44號
上　訴　人　王錦龍即通泰企業社
　　　　　　　　　　　　29號
被上訴　人　台一逾期應收帳款管理有限公司
法定代理人　乙○○
上列當事人間請求給付票款事件，上訴人對於中華民國93年11月
29日臺灣臺中地方法院台中簡易庭93年度中簡字第3035號第一審
判決，提起上訴，本院於民國94年8月18日言詞辯論終結，判決
如下：
    主    文
原判決廢棄。
被上訴人在第一審之訴駁回。
第一、二審訴訟費用由被上訴人負擔。
    事實及理由
壹、兩造爭執要旨：
一、被上訴人起訴主張：被上訴人執有上訴人所簽發如附表所示
    面額各新台幣（下同）200,000元之支票2紙，計400,000元
    ，詎屆期提示未獲付款，為此爰依票據法律關係提起本訴，
    請求上訴人給付400,000元及其中200,000元自93年6月30日
    起，其中200,000元自93年7月30日起，均至清償日止，按年
    息百分之6計算之利息等語。對於上訴人之抗辯則陳稱：被
    上訴人受訴外人甲○○授權委託處理債務，在委託期間取得
    系爭支票，系爭支票係記名票據，被上訴人應享有系爭票據
    權利等語。並上訴聲明：求為判決駁回上訴人之上訴。
二、上訴人主張：上訴人與被上訴人間並無任何債權債務之關係
    存在，而被上訴人所以持有上訴人所簽發如附表之支票二紙
    ，係因受訴外人甲○○委託處理被上訴人積欠甲○○之債務
    3, 100,000元，兩造於民國（下同）92年6月11日協議結果
    ，將3,100,000元債務折成1,400,000元，並簽訂協議書約定
    「乙方（即上訴人）於92年12月31日以現金壹佰肆拾萬元整
    給付甲方（即被上訴人），甲方另再交付乙方所簽發如附表
    所示之本票正本六紙交付乙方」，及「乙方若未依約如期付
    清即回復原債權金額參佰壹拾萬元整及法定利息」，然因上
    訴人經濟困頓，且約定之履行期間過短，仍無法履行，訴外
    人甲○○乃再委託被上訴人於93年1月2日與上訴人為第2次
    協議，補充第1次之協議，兩造約定就1,400, 000元之債務
    分期償還，上訴人乃簽發包括系爭支票在內之6紙支票交付
    被上訴人，惟系爭債權並不因此成為被上訴人之債權，兩造
    間既無債權債務關係，被上訴人請求給付票款，自無理由，
    原審為上訴人敗訴之判決，顯非正當，應予廢棄等語，資為
    抗辯。並上訴聲明：求為判決如主文所示。
貳、兩造不爭執之事實：
一、被上訴人持有上訴人簽發如附表所示之支票二紙，屆期提示
    未獲付款。
二、被上訴人係受訴外人甲○○委託處理債務，於委託期間內與
    上訴人於九十三年一月二日簽訂償債協議書而取得系爭支票
    。
參、得心證之理由：
    本件所應審酌之處，厥為：被上訴人受訴外人甲○○委託處
    理債權之期間為何？兩造間是否有票據原因關係存在？
一、經查，訴外人甲○○於92年5月21日委託被上訴人處理上訴
    人積欠債務乙事，期間至92年11月20日屆滿，屆期訴外人甲
    ○○同意委託期間再延長半年，業據證人甲○○證述明確，
    被上訴人雖主張甲○○同意委託期間再延長一年，惟並未舉
    證以實其說，其主張即無可採。故訴外人甲○○委託被上訴
    人處理債權之期間應於93年5月20日屆滿。
二、按票據債務人不得以自己與發票人或執票人之前手間所存之
    抗辯之事由對抗執票人，票據法第十三條前段定有明文。據
    此，票據債務人以其自己與執票人間所存抗辯之事由資為對
    抗，則非法所不許。又票據抗辯，除指不否認對方權利存在
    ，而拒絕履行債務之情形外，尚包括主張對方票據債權未發
    生或已消滅等否定權利存在之抗辯。本件被上訴人受甲○○
    委託處理債權，於委託期間，上訴人為清償積欠甲○○之債
    務而交付系爭支票予被上訴人，為兩造所不爭執，則兩造為
    系爭支票之直接前後手，上訴人得以自己與被上訴人間所存
    在之抗辯事由對抗被上訴人，自屬無疑。本件上訴人固基於
    訴外人甲○○之委託而取得系爭支票，並得代為收取票款，
    惟委託期間業於93年5月20日屆滿，則被上訴人受託處理債
    權之權限應隨委託期間屆滿而消滅，被上訴人於委託期間屆
    滿後已無權為訴外人甲○○收取票款，縱然系爭支票指名予
    被上訴人，被上訴人取得系爭支票之基礎原因關係既已不存
    在，被上訴人本身與上訴人間復無任何債權債關係存在，被
    上訴人自不得請求上訴人給付票款。
三、從而，被上訴人本於票據法律關係，請求上訴人給付400,00
    0元及其中200,000元自93年6月30日起，其中200,000元自93
    年7月30日起，均至清償日止，按年息百分之6計算之利息，
    為無理由，不應准許。原審為被上訴人勝訴之判決，並依職
    權為假執行之宣告，容有未洽，上訴意旨指摘原判決不當，
    求予廢棄改判，為有理由，自應由本院予以改判如主文第二
    項所示。
肆、本件事證已臻明確，兩造其餘之攻擊防禦，核與本案之結果
    不生影響，爰不一一審酌論列，併此敘明。
伍、據上論結，本件上訴為有理由，依民事訴訟法第四百三十六
    條之一第三項、第四百六十三條、第四百五十條、七十八條
    ，判決如主文。
中　　華　　民　　國　　94　　年　　9　　 月　　 2　　日
                  臺灣臺中地方法院民事第一庭
                          審判長法官　張惠立
                          　　　法官  鍾啟煒
                                法官　吳蕙玟
正本係照原本作成。對本判決不得上訴。
中　　華　　民　　國　　94　　年　　9 　　月　　 6　  日
                              書記官　黃鴻鑑
